【裁判字號】    97,訴,962
【裁判日期】    971113
【裁判案由】    損害賠償
【裁判全文】
臺灣臺北地方法院民事判決               97年度訴字第962號
原      告  華泓國際運輸股份有限公司
法定代理人  丁○○
訴訟代理人  黃于玶律師
訴訟代理人  張天欽律師
被      告  長榮海運股份有限公司
法定代理人  乙○○
訴訟代理人  梁穗昌律師
            甲○○
            丙○○
上列當事人間請求損害賠償事件，本院於中華民國97年10月23日
言詞辯論終結，判決如下：
    主  文
被告應給付原告新臺幣壹佰貳拾柒萬仟陸佰陸拾伍元，及自民
國九十六年九月一日起至清償日止，按年息百分之五計算之利息
。
訴訟費用新臺幣壹萬參仟陸佰柒拾貳由被告負擔。
本判決於原告以新臺幣肆拾貳萬伍仟元供擔保後，得假執行。但
被告以新臺幣壹佰貳拾柒萬仟陸佰陸拾伍元為原告預供擔保後
，得免為假執行。
    事實及理由
一、原告主張：
  (一)訴外人華碩電腦股份有限公司（ASUS TEK COMPUTER INC.下
    稱華碩公司）於民國96年4月間委託原告承攬運送乙批電子
    產品（包含燒錄機DRW等，下稱系爭貨物）由中國大陸上海
    至荷蘭之HEIJEN，原告乃轉託被告實際運送，兩造間成立運
    送契約，並由被告直接簽發載貨證券予華碩公司（下稱系爭
    載貨證券）。被告除負責海運階段之運送外，由荷蘭鹿特丹
    碼頭至HEIJEN之內陸運送事宜，亦在被告承運範圍內。系爭
    貨物抵達荷蘭鹿特丹碼頭時，即由被告履行輔助人即貨車公
    司G.Van der Heijden & Zonen負責內陸運送。惟行至半途
    中，5只貨櫃之其中1只遭竊賊打開，並偷走其中2個多棧板
    之貨物，華碩公司乃請求原告賠償其損失即美金3萬8,725元
    ，經原告賠付後，華碩公司則將系爭載貨證券所有權利讓與
    原告，原告並受讓受貨人WORLD FREIGHT HOGISTICS B.V.系
    爭載貨證券之權利。
  (二)兩造及華碩公司均為我國之公司，本件自應適用本國法。又
    系爭貨物係在荷蘭由鹿特丹港口陸運至HEIJEN途中遭竊，即
    應排除海商法而適用民法之規定。而原告並非向被告主張侵
    權行為損害賠償，自無適用侵權行為地法即荷蘭法之餘地，
    且我國公路法有關單位責任限制之規定，應以發生行車事故
    致人、客傷害、死亡或財、物損毀、喪失為前提，與系爭貨
    物部分遭竊係發生於貨車公司司機停車睡覺之際不同，本件
    亦無公路法第64條之適用。
  (三)系爭載貨證券雖有免除被告陸運階段責任之記載，惟係被告
    單方所簽發，未經原告表示同意，該免責之記載不生效力。
    而華碩公司雖曾開立免責聲明書，惟其就免責對象之記載，
    僅為原告公司及承攬運送人提單，其免責對象僅限於承攬運
    送人之原告，尚不包含運送人之被告。
  (四)系爭貨品係由華碩公司新加坡子公司下單並且接單，供庫存
    備貨之用，並未銷售，即無交付時之目的地價值，惟一般進
    口貨品目的地之市價應包括製造成本、保險、運費、關稅，
    及合理利潤，應高於製造成本，則原告依系爭貨品之製造成
    本計算，而請求被告賠償遭竊部分之損失，應無不當。
  (五)原告為運送契約之託運人，且已受讓系爭載貨證券之權利，
    自得依運送契約、載貨證券及債權讓與之法律關係，請求被
    告賠償。原告前曾向被告發函請求賠償，及為債權讓與之通
    知，被告並於96年8月20日收受送達，故以該時點計算美金
    對新臺幣之兌換率，並予被告10日合理之清償期，而請求自
    96年9月1日起算之利息。
  (六)聲明：1.被告應給付原告新臺幣127萬3,665元，及自96年9
    月1日起至清償日止，按年息5％計算之利息；2.願供擔保，
    請准宣告假執行。
二、被告答辯：
  (一)本件係大陸華泓公司在上海托運，貨物係自上海運至荷蘭，
    受貨人亦非我國廠商，載貨證券係在上海所簽發，與我國涉
    外民事適用法第6條規定不符，並無本國法之適用，應適用
    荷蘭之公路法，每公斤賠償3.4歐元。倘適用我國法，則公
    路法第64條亦有單位責任限制即每件3,000元之規定。
  (二)被告有簽發載貨證券且受貨人FLEXTRONIC公司已持以提貨，
    不論托運人係何人，皆唯有載貨證券持有人即FLEXTRONIC公
    司得對運送人為請求，則華碩公司或WORLD FREIGHT HOGIST
    ICS B.V.公司皆無依運送契約向運送人請求賠償貨物毀損之
    權利，更無從轉讓予原告，況原告與華碩公司皆非被告之託
    運人，蓋原告及華碩公司從未就系爭貨物託運與被告接洽，
    貨物更非原告或華碩公司交付被告，被告更未交付載貨證券
    予原告及華碩公司，原告及華碩公司更未曾持有過系爭載貨
    證券，故原告主張依運送契約請求被告賠償，全無理由。
  (三)縱認系爭貨物遭竊可歸責於被告，惟系爭載貨證券已載明上
    開陸運階段之風險由業主自負，且華碩公司亦已開立免責聲
    明書，免除船東、營運者、船長及受僱人等相關人因系爭貨
    物毀損之任何責任，是被告應已免責。
  (四)遭竊貨物之內容及其價值為何，尚有疑問。蓋原告所提之發
    票係新加坡ASUS TECHNOLOGY公司之發票，其右上角所載細
    華岡物流公司上海公司，並非原告或台灣華碩公司，皆與本
    件無關，且其上所載付款條款「PAYMENT TERM」竟係「FREE
     OF CHARGE」、「TOTAL AMOUNT」竟係「0」，而原告主張
    貨物係各式各樣電腦零件，卻又謂每件皆28.25美元，全部
    1000件，與載貨證券所載DVD卡101包矛盾，且載貨證券上所
    載EMCU0000000號貨櫃僅裝21箱，發票所載係126箱、100箱
    ，共226箱，明顯不符。又電子產品瞬息萬變，短期即過時
    而急遽跌價，目的港荷蘭之價格並非即高於出貨港，原告以
    其所謂發票金額要求被告賠償，其主張與民法第638條規定
    完全不符。
  (五)聲明：1.原告之訴及假執行之聲請均駁回；2.如受不利判決
    ，願供擔保請准宣告免為假執行。
三、兩造不爭執事項：
  (一)系爭貨物在荷蘭由鹿特丹港口陸運至HEIJEN途中部分遭竊。
  (二)被告簽發載貨證券（見本院卷第8頁），其上記載運送起迄
    地為中國大陸上海至荷蘭HEIJEN，荷蘭鹿特丹至HEIJEN為陸
    上運送。
  (三)原告於96年8月17日寄發索賠函（見本院卷第31頁）予被告
    ，表示原告已償付華碩公司之損失，並取得權利轉讓書。
四、得心證之理由：
    原告主張系爭貨物為華碩公司委託原告運送，原告並轉託被
    告實際運送，原告已賠償華碩公司系爭貨物遭竊部分之損失
    ，並受讓華碩公司及WORLD FREIGHT HOGISTICSB.V.系爭載
    貨證券之權利等情，為被告所否認，並以前開情詞置辯，是
    本件之爭點厥為：(一)兩造間是否存在運送契約關係？(二)本件
    應適用之準據法為何？(三)本件被告是否免責？(四)系爭貨物遭
    竊部分之價值為何？(五)原告請求被告賠償系爭貨物遭竊部分
    之價值，是否合法有據？茲析述如次：
  (一)兩造間是否存在運送契約關係？
  1.按運送人與託運人為海上貨物運送之當事人，所謂運送人，
    係指依運送契約，以自己名義，負實施運送義務之人，無須
    為船舶所有人或承租人。所謂託運人，係指依運送契約託運
    貨物，而負有支付運費義務之人，無須同時為貨載之所有人
    。經查：
  (1)證人戊○○即華碩公司運籌管理部經理到庭證述：整個華碩
    集團是統一統籌開標，委託華泓公司承攬運送華碩公司之貨
    物，華碩公司與長榮公司沒有直接對口，系爭貨物是由新加
    坡子公司下單並且接單，由大陸工廠出貨進歐洲保稅倉庫，
    供作庫存備貨之用，華碩總公司在承攬運送中所負責的是資
    訊流及金流，大陸工廠是負責物流等語（見本院卷第108頁
    及第109頁反面），足認華碩公司與原告間應成立承攬運送
    契約。
  (2)本件華碩公司之系爭貨物經原告承攬評估後，要求被告報價
    ，經被告向原告為報價，有被告寄送原告之電子郵件及報價
    單附卷可稽（見本院卷第62頁至第68頁），核被告所為向報
    價之行為，應屬要約之引誘。
  (3)系爭貨物因華碩公司自大陸工廠直接出貨，而由當地工廠直
    接將出貨資料通知華泓國際貨運代理（中國）有限公司（下
    稱華泓中國公司），由華泓中國公司向被告訂艙，並將系爭
    貨物交付被告，為兩造所不爭執，而原告為華泓中國公司之
    股東（發起人），有華泓中國公司企業法人營業執造、原告
    及其變更組織前之營利事業登記證在卷可憑（見本院卷地第
    191頁、第201頁及第203頁），均堪信為真實。
  (4)運送系爭貨物之費用，係由被告向原告收取，有被告開立之
    電子計算機統一發票在卷可按（見本院卷第69頁）。
  (5)綜上，上開承攬運送關係既存在華碩公司與原告之間，被告
    又係向原告而非華泓中國公司為要約之引誘，原告又為華泓
    中國公司之股東，則華泓中國公司顯係居於原告履行輔助人
    之角色，於收受華碩公司之出貨資料後，協助原告向被告訂
    艙而為要約之行為，被告則收受系爭貨物而為承諾之行為，
    是應認本件運送契約關係應係存在於兩造之間，此自被告係
    向原告收取運費益明。
  2.被告雖抗辯：系爭貨物並非原告公司而係華泓中國公司所託
    運，兩造間並無運運輸契約關係存在云云。惟按運送契約之
    託運人並不以實際將貨物交付運送人為必要，尚非不得另委
    由他人協助託運，況近年兩岸間之交易模式，台商囿於法令
    或基於其他節稅或投資保護之目的，多由在台灣之公司下單
    或接單，再由其另依管道設立於中國大陸之公司或合作之廠
    商為製造或履行，已呈常態，則應認該契約關係仍存在於台
    灣公司間，該位於大陸之公司非不得視為台灣公司之履行輔
    助人。本件原告既為華泓中國公司之股東（發起人），原告
    又要求被告報價，被告亦已為之，顯然符合上開之交易模式
    ，則被告上開所辯，尚非的論。
  (二)本件應適用之準據法為何？
  1.按法律行為發生債之關係者，其成立要件及效力，依當事人
    意思定其應適用之法律。當事人意思不明時，同國籍者依其
    本國法，國籍不同者依行為地法，行為地不同者以發要約通
    知地為行為地，如相對人於承諾時不知其發要約通知地者，
    以要約人之住所地視為行為地。涉外民事法律適用法第6條
    第1項、第2項定有明文。查兩造間存在運送契約關係，已如
    上述，原告基於兩造間之運送契約請求被告為損害賠償，因
    本件運送契約之起運地及目的地均在外國，具涉外因素，核
    屬涉外事件。又兩造就此運送契約之法律行為，未約定應適
    用之法律，而兩造及華碩公司既均為我國之公司，按諸上揭
    規定，本件自應適用本國法。
  2.按海上貨物運送，由於現代貨櫃運送發達，提倡所謂「戶到
    戶」之運輸服務，故依不同運送方式藉由多種運輸工具為連
    續運送之情形，屢見不鮮，此即所謂的「複合運送」或「多
    式運送」，其情形除指單一運送人利用不同之交通工具分段
    實施全程之運送，而其中至少有一段係利用海船者（通常可
    分為「貨物收受至裝船階段」、「海上運送階段」、「貨物
    卸岸至交付階段」）之外，尚包含由單一運送人與託運人訂
    立運送契約，承擔全程之運送後，再另由該單一運送人與他
    運送人成立運送契約，由他運送人負擔運送一部或其全部之
    運送型態（轉託運送）。而海商法第75條第1項規定「連續
    運送同時涉及海上運送及其他方法之運送者，其海上運送部
    分適用本法之規定」，所謂其他方法之運送，則各按其空運
    、陸運、內河運送階段所實施之交通工具（例如飛機、火車
    、卡車、貨櫃車、小船），分別適用有關之陸上、空中相關
    法規而負其責任，並不適用海商法規定。本件系爭貨物係在
    荷蘭由鹿特丹港口陸運至HEIJEN途中遭竊，為兩造所不爭執
    ，應堪信為真實。是依上揭規定及說明，應適用之法律為民
    法規定，並不適用海商法規定，要徵明確。
  3.被告雖抗辯：本件貨物失竊係發生於荷蘭，應適用荷蘭之公
    路法，每公斤賠償3.4歐元云云。惟本件原告並非向被告主
    張侵權行為損害賠償，自無適用侵權行為地法即荷蘭法之餘
    地。被告另抗辯：若依我國法，則公路法第64條亦有單位責
    任限制即每件3,000元之規定云云，惟按公路法第64條第1項
    前段係規定：汽車或電車運輸業遇有行車事故，致人、客傷
    害、死亡或財、物損毀、喪失時，應負損害賠償責任。是該
    條第2項所為單位責任限制之規定，應以發生行車事故致人
    、客傷害、死亡或財、物損毀、喪失為前提。惟本件系爭貨
    物部分遭竊，係發生於貨車司機停車睡覺之際，有報案文件
    記錄在卷可憑（見本院卷第11頁），被告亦未加爭執，應堪
    信為真實，是本件即無公路法第64條之適用。被告所辯，均
    不足採。
  (三)本件被告是否免責？
  1.按運送人交與託運人之提單或其他文件上，有免除或限制運
    送人責任之記載者，除能證明託運人對於其責任之免除或限
    制明示同意外，不生效力。民法第649條定有明文。本件被
    告雖抗辯：系爭載貨證券第10欄約定從荷蘭鹿特丹至HEIJEN
    之運送係以卡車運送而其費用及風險係由貨主負責，被告不
    負責任云云。惟系爭載貨證券之記載係被告單方簽名之證券
    （最高法院79年台上字第2021號判決意旨參照），自難認為
    兩造有免除被告上開陸運風險責任之合意，被告亦未舉證證
    明原告有何為明示同意之意思表示，按諸上揭規定，上開被
    告免責之約定，自不生效力。
  2.被告又抗辯：華碩公司開立予原告之免責聲明書（RELEASE
    & RECEIPT，見本院卷第30頁）已免除船東、營運者、船長
    及受雇人等相關人因系爭貨物毀損之任何責任，並非免除承
    攬運送人之責任云云。惟查，上開免責聲明書載有：「Real
    easee:Trans Wagon International Co.,Ltd.…House Bill
    of Landing No.:4/ZHEI000 00000…」，是該頁雖有免責之
    記載，惟其就免責之對象並非被告。
  3.被告另抗辯：華碩公司之債權讓與通知記載貨物係DVD VGA
    CARD TV TUNER CARD（見本院卷第28頁），商業發票則記載
    電腦零件（見本院卷第26頁至第27頁），矛盾不實而有虛報
    之情事，運送人免責云云。惟查，上開債權讓與通知記載之
    貨物為DVD-RW Mother board、VGA card及TV tuner card，
    本均屬電腦零件，商業發票之記載係於電腦零件（COMPUTER
     PARTS）項下，另記載DRW之品名，並無矛盾不實。被告所
     辯，顯屬無稽。
  4.綜上，系爭載貨證券免責之記載不生效力，華碩公司並無虛
    報之情事，其免責對象亦未包括被告，本件被告自未免責。
  (四)系爭貨物遭竊部分之價值為何？
  1.系爭貨物遭竊之部分包括型號90-D40642-UBNW及90-D40643-
    UAWN之DVD卡，數量分別為1,260片及200片，單價則分別為
    26.25美金及28.25美金，有貨運單據及發票附卷可憑（見本
    院卷第13頁及第26頁至第27頁）。
  2.被告雖抗辯：上開發票係新加坡ASUS TECHNOLOGY公司之發
    票，右上角所載係華岡物流公司上海公司，並非原告或華碩
    公司，皆與本件無關等語。惟證人戊○○證稱：本件係新加
    坡子公司下單並且接單，大陸工廠出貨，該發票是記載大陸
    工廠出貨明細，包括貨物名稱、價值及數量，確實是本件遭
    竊貨物之發票等語，則上開發票由新加坡ASUS TECHNOLOGY
    公司開立，應屬合理，又上開發票右上角雖載為華岡物流公
    司上海公司，為其後尚記載「TRANS WAGON」，核為原告之
    英文名稱，而與華岡物流公司之英文名稱「WAGON LOGISTIC
    」不符，則原告主張該「華岡物流公司」為誤載，亦屬有據
    ，則被告所為該發票與本件無關之抗辯，尚非可採。
  3.被告又辯稱：發票上所載付款條款「PAYMENT TERM」為「FR
    EE OF CHARGE」、「TOTAL AMOUNT」為「0」，原告之主張
    不實等語，惟系爭貨品係新加坡子公司下單並且接單，供作
    庫存備貨之用，因為是要進歐洲保稅倉庫，並未銷售，須待
    銷售完畢後，始知銷售金額等情，業據證人戊○○證述明確
    ，則系爭貨品因買主尚未確定，所以總金額記載為0，核屬
    企業內部作帳之方式，被告執此抗辯原告之主張不實，亦非
    可採。
  4.被告再抗辯：原告主張貨物係各式各樣電腦零件，卻又謂每
    件皆28.25美元，全部1000件，與系爭載貨證券所載DVD卡10
    1包矛盾，且載貨證券上所載EMCU0000000號櫃僅裝21箱，發
    票所載係126箱、100箱，共226箱，明顯不符等語。惟上開
    載貨證券並無DVD卡之記載，而係記載每個貨櫃之棧板件數
    ，故EMCU0000000號貨櫃係記載21件，並非21箱，5個貨櫃之
    棧板件數總和則為101件，並非101包，而上開發票下方所載
    「C/NO.-A001-126」、「C/NO.-C001-100」係指該貨物分別
    有126及100「小箱」，分別共有1260片（全部遭竊）及1000
    片（其中200片遭竊），是系爭載貨證券及發票上之記載，
    並無不符之處，況DVD卡本屬電腦零件，原告主張並無矛盾
    ，被告對此恐有誤會。
  5.綜上，被告所辯，均採不足。系爭貨物遭竊部分之價值即為
    美金3萬8,725元（計算式：26.25×1,260＋28.25×200＝
    38,725）。又原告前發函向被告求償，經被告於96年8月20
    日收受，有該索賠函在卷可按（見本院卷第31頁），被告亦
    為爭執，應堪信為真實。是原告以96年8月20日美金兌換新
    臺幣之匯率32.89，換算上開價值為新臺幣（下同）127萬3,
    665元（計算式：38,725×32.89＝1,273,665，元以下四捨
    五入），並無不當。
  (五)原告請求被告賠償系爭貨物遭竊部分之價值，是否合法有據
    ？
  1.按運送人對於運送物之喪失、毀損或遲到，應負責任。但運
    送人能證明其喪失、毀損或遲到，係因不可抗力或因運送物
    之性質或因託運人或受貨人之過失而致者，不在此限。民法
    第634條定有明文。又關於運送人之責任，只須運送物有喪
    失、毀損或遲到情事，經託運人或受貨人證明屬實，而運送
    人未能證明運送物之喪失、毀損或遲到係因不可抗力，或因
    運送物之性質，或因託運人或受貨人之過失所致者，則不問
    其喪失、毀損或遲到之原因是否為可歸責於運送人之事由，
    運送人均應負法律上或契約之責任，最高法院49年台上第
    713號判例意旨可資參照。經查：
  (1)本件系爭貨物在荷蘭由鹿特丹港口陸運至HEIJEN途中，因貨
    車司機停車睡覺而部分遭竊，已如上述，該部分貨物之喪失
    顯非因不可抗力，或因運送物之性質，或因原告或受貨人之
    過失所致，按諸上揭規定及說明，被告即應負責，而原告為
    託運人，自得請求被告為損害賠償。
  (2)被告雖抗辯：本件被告已簽發載貨證券，且受貨人FLEXTRON
    IC公司已持以提貨，原告已無依運送契約向運送人請求賠償
    貨物毀損之權利等語。惟查：
  按依民法第644條規定，於一定條件之下，固許受貨人取得
    託運人因運送契約所生之權利，但受貨人取得此項權利，為
    法律所賦與，非由託運人所移轉，故託運人之權利，與受貨
    人之權利，可同時併存，不因受貨人取得權利後，託運人關
    於運送契約之權利，即因而消滅（最高法院63年度台上字14
    17號判決意旨參照）。本件原告承攬運送華碩公司之系爭貨
    物，因系爭貨物一部之毀損，賠償華碩公司之後，自得基於
    運送契約，向運送人之被告請求賠償其所受損失。
  被告雖持最高法院73年台上字第1897號判決、66年台上字第
    1615號判決及67年台上字第1229號判例以佐其說。惟最高法
    院73年台上字第1897號判決雖稱：「惟按載貨證券填發後，
    運送人對於載貨證券持有人，固應依載貨證券之記載負其責
    任，且在載貨證券持有人行使權利期間，託運人對運送人依
    運送契約所得行使與之有關之權利，殆處於休止狀態，不能
    再予行使」，然該判決亦續稱：「但託運人仍非完全脫離運
    送契約所定法律關係，…，故載貨證券如嗣因輾轉讓與而復
    為託運人持有時，僅得認上述休止狀態業已回復，應依運送
    契約之內容定託運人與運送人間之關係，而非依載貨證券之
    記載定其法律關係」。是該判決顯係在處理託運人復持有載
    貨證券時，究應依運送契約或載貨證券之法律關係對運送人
    為主張之問題，與本件事實尚有不同，況該判決亦認託運人
    不因載貨證券之填發而完全脫離運送契約之法律關係，且被
    告既稱受貨人FLEXTRONIC公司已持載貨證券提貨，則受貨人
    應已將載貨證券繳回，自已非該判決所稱之「載貨證券持有
    人行使權利期間」，是原告對被告依運送契約所得行使與之
    有關之權利，即非處於休止狀態，被告引用該判決以佐其說
    ，尚非有當。又66年台上字第1615號判決雖稱：「海商法第
    一百零四條既規定：『民法第六百二十七條至第六百三十條
    關於提單之規定，於載貨證券準用之。』，依民法第六百二
    十九條交付提單於有受領物品權利之人，其就物品所有權移
    轉之關係，與物品之交付，有同一效力。本件被上訴人所持
    有之載貨證券一式三張，既已交付於日本受貨人，則依上開
    法條之意旨，僅載貨證券持有人與運送人間發生關係。被上
    訴人係託運人似無牽涉之餘地」，惟該判決亦續稱：「原審
    既以侵權行為之法律關係為其判決依據，自應審究何人係受
    侵害之人及所侵害為何種權利」，是該判決顯係針對託運人
    依侵權行為之法律關係對運送人為請求，與本件之事實及原
    告之主張顯不相同，與本件並無適用之餘地。再最高法院73
    年台上字第1229號判例係稱：「載貨證券具有換取或繳還證
    券之性質，運送貨物，經發給載貨證券者，貨物之交付，憑
    載貨證券為之，即使為實際之受貨人，茍不將載貨證券提出
    及交還，依海商法第一百零四條準用民法第六百三十條規定
    ，仍不得請求交付運送物」，該判例顯係指僅載貨證券持有
    人得請求運送人交付運送物，並無隻字片語論及託運人無請
    求運送人賠償之權利，被告執該判例遽稱原告不得對其為請
    求，應非可採。
  (3)綜上，被告所辯並不足採，原告依運送契約之法律關係請求
    被告為損害賠償，屬合法有據。
  2.按運送物有喪失、毀損或遲到者，其損害賠償額，應依其應
    交付時目的地之價值計算之，民法第638條第1項固定有明文
    且本件系爭貨物因買主尚未確定，尚無交付時目的地之價值
    ，原告亦未舉證證明相同之貨品於當時在目的地之價值為何
    。惟查：
  (1)證人戊○○證述：（問：該貨品單價如何訂出？）就是大陸
    工廠製造的成本，（問：在目的地售價是否會比發票所載金
    額高？）售價部分一定比發票所載金額更高，不然會賠本等
    語。本院審酌進口貨品目的地之價值，依常情應包括製造成
    本、保險、運費、關稅，並計入合理利潤，即該目的地之價
    值應高於製造成本，認本件原告以依製造成本計算之系爭貨
    品遭竊部分價值為損害賠償額，請求被告賠償，並無不當。
  (2)被告雖舉最高法院88年度台上字第2710號判決，謂國際貿易
    貨物之市價，瞬息萬變，亦常有輸出價格較目的地價值為高
    之情形，而辯稱：電子產品瞬息萬變，短期即過時而急遽跌
    價，目的港荷蘭之價格並非即高於出貨港等語。惟本件系爭
    貨物非於出口時即已約定售價，而係貨物到達目的地後，再
    與買受人洽談售價，與一般出口貨品於出口時已約定售價不
    同，上開判決於本件無適用之餘地。被告所辯，洵非適論。
五、綜上所述，本件運送契約存在於兩造之間，且應適用我國民
    法之規定，原告依製造成本計算系爭貨品遭竊部分價值為12
    7萬3,665元，而請求被告賠償該損害額，並無不當。從而，
    原告依運送契約之法律關係請求被告給付127萬3,665元，及
    自96年9月1日起至清償日止，按年息5％計算之利息，為有
    理由，應予准許。又本件原告依運送契約之法律關係請求，
    經核為有理由，則原告另主張依債權讓與及載貨證券之法律
    關係併為請求，本院即無庸加以審酌，附此敘明。
六、兩造分別陳明願供擔保，聲請宣告假執行或免為假執行，經
    核並無不合，爰分別酌定如主文第3項所示相當之擔保金額
    宣告之。
七、本件事證已臻明確，兩造其餘攻擊防禦方法及證據，經本院
    審酌，認與判決結果不生影響，爰不予一一論列，併此敘明
    。
八、訴訟費用負擔之依據：依民事訴訟法第78條。
中    華    民    國    97    年    11    月    13    日
                  民事第四庭  審判長法  官  周祖民
                                    法  官  趙子榮
                                    法  官  賴武志
以上正本係照原本作成。
如對本判決上訴，須於判決送達後20日內向本院提出上訴狀。
中    華    民    國    97    年    11    月    13    日
                                    書記官  施若娟


司法院資訊處製作；財團法人民間司法改革基金會備份。
